【裁判字號】    99,事聲,23
【裁判日期】    990428
【裁判案由】    聲明異議
【裁判全文】
臺灣臺南地方法院民事裁定              99年度事聲字第23號
異  議  人
即債權人    丙○○
            乙○○
相  對  人
即債務人    甲○○
上列當事人間因聲請支付命令事件，異議人對於民國99年3月15
日本院98年度司促字第41120號支付命令提出異議，本院裁定如
下：
    主  文
異議駁回。
程序費用由異議人負擔。
    理  由
一、按「當事人對於司法事務官處理事件所為之終局處分，得於
    處分送達後10日之不變期間內，以書狀向司法事務官提出異
    議。但支付命令之異議仍適用第518條及第519條之規定。司
    法事務官認前項異議有理由時，應另為適當之處分；認異議
    為無理由者，應送請法院裁定之。法院認第1項之異議為有
    理由時，應為適當之裁定；認異議為無理由者，應以裁定駁
    回之。前項裁定，應敘明理由，並送達於當事人」，民事訴
    訟法第240條之4定有明文。本院97年度司促字第35334號之
    支付命令事件，係由本院司法事務官於民國97年10月1日所
    為之處分，並於97年10月3日送達異議人，此有該處分之裁
    定及送達證書各1份在卷可按，異議人並於97年10月13日聲
    明異議，亦有聲請人之異議狀在卷可按，並由司法事務官認
    異議無理由而送請本院裁定，符合前揭法律規定，合先敘明
    。
二、異議意旨略以：按當事人意思表示一致，無論明示或默示，
    契約即為成立。原裁定將明示之意思表示及要式契約觀念混
    為一談，顯有可議之處。又聲請核發支付命令債權人僅需盡
    釋明義務即可，本件異議人已就支付命令法定要件外之證明
    文件（存證信函及回執）舉證，原裁定誤以督促程序為訴訟
    程序，賦與異議人過高之舉證責任，應予廢棄等語。
三、經查：
（一）按民事訴訟法第513條前段規定：支付命令之聲請，不合
      於第508條至第511條之規定，或依聲請之意旨認債權人之
      請求為無理由者，法院應以裁定駁回之；又同法第511條
      第2款、第3款規定，支付命令之聲請，應表明請求之標的
      及其數量、請求之原因事實。至同法第512條固規定法院
      應不訊問債務人，就支付命令之聲請為裁定，蓋因關於給
      付金錢或其他代替物或有價證券之一定數量為標的之請求
      事件，往往簡單易明，法院僅憑一方之書面審理即核發支
      付命令，以保全債權人之權利，然上開規定並無免除債權
      人提出相當證據以釋明其請求之原因、事實為真實之義務
      ，以免債務人對其請求加以爭執而提出異議，致原期簡易
      迅速之程序，反較通常訴訟程序為繁雜遲緩。
（二）異議人主張相對人為其債務人顏福來之債務承擔人及連帶
      保證人，並以自書存證信函，作為相對人連帶保證人之依
      據，聲請對相對人核發支付命令。然異議人乙○○自書之
      存證信函，已不足證明相對人有為第三人顏福來為連帶保
      證之意；遑論原審調閱異議人與其債務人顏福來間之借貸
      協議書（本院92年度促字第36802、50511號卷），亦無相
      對人為連帶保證人之記載，則按連帶保證之約定須有明示
      之意思表示（台灣高等法院95年度上一字第131號判決要
      旨參照），異議人既未能釋明，參照前開說明，所請對相
      對人核發支付命令，自難予准許。原裁定駁回異議人支付
      命令之聲請，於法並無違誤，本件異議顯屬無據。
四、綜上，本件異議為無理由，應予駁回。爰依民事訴訟法第
    240條之4第3項、第95條、第85條第1項前段，裁定如主文。
中    華    民    國    99    年    4    月     28    日
                  民事第二庭  法  官  魏玉英
以上正本係照原本作成。
如對本裁定不服，應於收受本裁定後10日內向本院提出抗告狀。
中    華    民    國    99    年    4    月     28    日
                              書記官  蔡曉卿

司法院資訊處製作；財團法人民間司法改革基金會備份。
